【裁判字號】    95,交抗,41
【裁判日期】    950213
【裁判案由】    違反道路交通管理處罰條例
【裁判全文】
臺灣高等法院交通事件裁定              95年度交抗字第41號
抗  告  人
即受處分人  甲○○
上列抗告人因違反道路交通管理處罰條例案件，不服臺灣士林地
方法院94年度交聲字第414號，中華民國九十四年十一月二十八
日裁定，提起抗告及聲請本院向司法院聲請解釋，本院裁定如下
：
    主  文
抗告駁回。
    理  由
一、抗告人即受處分人甲○○抗告意旨略以：抗告人當時乃筆直
    行駛於承德路二段右側慢車道，無所謂搖擺情形，警方任意
    攔停稽查，係違憲之行為。其次，抗告人行車執照逾期係因
    民國九十年十二月八日在淡水博愛街被逕行開單。惟抗告人
    並未接獲通知單及照片，如何依法提出異議？且監理所以抗
    告人上開違規罰鍰未繳拒換更新行車執照，此舉是否違憲？
    謹請鈞院就此聲請司法院大法官解釋云云。
二、經查：
（一）抗告人騎乘AYB-七二九號號重型機車，於九十三年七月二
      十一日晚上十一時五分許，在臺北市○○○路與承德路口
      ，因持逾期行車執照駕車（有效日期至九十一年一月二十
      六日），經警方攔停，掣單舉發，原處分機關進而以抗告
      人「行車執照有效期間屆滿不依規定換領而行駛」，依道
      路交通管理處罰條例第十五條第一項第五款之規定，罰鍰
      新台幣九百元，並扣繳牌（行）照之事實，為抗告人所不
      否認，且有北市警交大字第ACU633359號舉發違反道路交
      通管理事件通知單（以下簡稱舉發通知單）、原處分機關
      之裁決書、抗告人行車執照及機車車籍查詢電腦資料等可
      按。抗告人於前揭時、地持逾期行車執照駕車之事實，可
      以認定。
（二）其次，警察對於已發生危害或依客觀合理判斷易生危害之
      交通工具，得攔停並要求駕駛人或乘客出示相關證件或查
      證其身分，警察職權行使法第八條第一項第一款定有明文
      。查警方於執行交通稽查任務時發現抗告人騎乘機車有搖
      擺情形，此有台北市政府警察局大同分局九十三年八月三
      十一日之書函可按（交通部公路總局嘉義區監理所處理交
      通違規聲明異議案件卷宗第六頁）。抗告人雖否認上情，
      然機車行駛時若有搖擺情形，客觀上足以懷疑騎士之意識
      或精神狀況有異，或可懷疑係騎士欲為危險之駕駛行為，
      執法之警方依客觀合理之判斷，認為易生危害，進而攔停
      並要求出示相關證件，依前述之說明，實難謂違法。至於
      實際攔停後是否進一步施作酒測或其他作為，核係執法人
      員依其經驗所為之判斷，不能以警方於攔停抗告人後未進
      一步施作酒測或有其他作為，即推認警方係違法攔停。抗
      告人以此質疑警方執勤違憲，並不可採。
（三）按汽車（包括機器腳踏車）行車執照有效期屆滿，不依規
      定換領而行駛者，處汽車所有人或領用人新臺幣九百元以
      上一千八百元以下罰鍰，其牌照應扣繳並責令換領，道路
      交通安全規則第二條第一項第一款、道路交通管理處罰條
      例第十五條第一項第五款及第二項分別定有明文。查抗告
      人所持有之行車執照係八十七年一月二十六日核發，嗣於
      九十年七月十七日補照，有效期限至九十一年一月二十六
      日，此有該行車執照一紙在卷可查（見交通部公路總局嘉
      義區監理所處理交通違規聲明異議案件卷宗第一頁），對
      照本件違規日期係在九十三年七月二十一日，距前述行車
      執照有效日期已超過二年餘，抗告人之行車執照已然逾期
      相當時日，抗告人實不得推諉不知。因之抗告人辦理換照
      未成，不論原因為何（詳後述），其於行車執照有效期間
      屆滿後不依規定換領而行駛之事證明確。
（四）抗告人雖另指九十年十二月八日在淡水博愛街違規停車之
      舉發通知單，抗告人並未接獲，迄至辦理換照經向監理單
      位查證始知有該違規，抗告人無從異議；且監理單位以抗
      告人有該次違規罰款未繳為由，拒絕換發新行照予抗告人
      ，涉有違憲云云。查抗告人所有之機車因違規停車於台北
      縣淡水鎮○○街，經警方於九十年十二月八日十二時四十
      四分逕行（拍照）舉發之事實（以下簡稱前案），有舉發
      通知單及照片在卷可按，上開舉發通知書雖曾寄送抗告人
      在雲林縣北港鎮○○路八八號住所，然經以「原址查無其
      人」為由退回之事實，有退郵信封可按。稽諸卷內證據，
      舉發機關或裁決機關是否另以其他方法送達該舉發通知單
      ，雖有未明，亦即並無證據證明抗告人已收受該舉發通知
      單；果如此，抗告人實無從異議。然則抗告人持有之行車
      執照之有效期間僅至九十一年一月二十六日，而本件違規
      日期係在九十三年七月二十一日，距前述行車執照有效日
      期已超過二年餘，抗告人之行車執照逾期之事實極為明顯
      。抗告人或以其未能完成行車執照之換發，係因監理機關
      以未繳交前案之罰款為由拒絕發給，並認為應先繳清罰款
      始能換發執照之法律規定違憲云云。經查，汽車所有人或
      駕駛人應於向公路監理機關辦理換發牌照、執照前，繳清
      其所有違反本條例尚未結案之罰鍰，道路交通管理處罰條
      例第九條之一，定有明文。則汽車監理機關以抗告人有前
      案之罰鍰未繳為由，拒絕換發行車執照，於法並無不合。
      且抗告人雖未收受前案之舉發通知單，但早知有前案罰款
      ，若有不服，本得向舉發機關、裁決機關申訴或進而向法
      院聲明異議，其竟不加聞問，坐令行車執照逾期，難謂無
      可歸責之事由。況聲明異議，除依法裁定停止執行外，並
      無停止執行之效力，道路交通案件處理辦法第十五條定有
      明文。違反道路交通管理事件統一裁罰基準及處理細則第
      六十條第一項亦規定：聲明異議除法院依職權或依原處分
      機關或受處分人之聲請，有停止執行之裁定外，原裁決依
      下列規定處理之：1.原裁決罰鍰或追繳欠費者，所收繳之
      罰鍰及欠費暫予登記。2.原裁決吊扣汽車牌照或駕駛執照
      者，仍依規定執行；如執行吊扣期間已屆滿而法院尚未裁
      定確定者，應即發還該汽車牌照或駕駛執照。3.原裁決吊
      銷汽車牌照、駕駛執照或執業登記證者，應暫予保管各該
      應受吊銷處分之證、照。4.原裁決沒入其車輛、高音量喇
      叭或噪音器物、測訴雷達感應器、攤棚、攤架者，均應暫
      予保管。5.原裁決施以講習者，暫不予講習。亦即，聲明
      異議雖無停止執行之效力，然法令仍有相關之處理措施，
      不致於影響受處分人之實質之權利。而行車執照（汽車牌
      照之一）之換發攸關汽車監理機關對汽車駕駛人之管理，
      與公益有關，法律規定應繳清未結案之罰鍰始準換發執照
      ，尚不違比例原則，抗告人以該等規定有違憲之虞，聲請
      本院轉向司法院聲請解釋，惟因抗告人所提出之前述理由
      ，尚未達到客觀上形成確信法律為違憲之具體理由，本院
      認為並無必要，併此敘明。
三、綜上所述，原審裁定以抗告人持逾期行車執照駕車之事證明
    確，認原處分機關依道路交通管理處罰條例第十五條第一項
    第五款規定裁處新臺幣九百元罰鍰、扣繳牌照，並無不合，
    進而駁回抗告人之異議，本院經核並無不當，抗告人執前詞
    抗告指摘原審裁定不當，為無理由，應予駁回。
據上論斷，應依道路交通案件處理辦法第二十六條，刑事訴訟法
第四百十二條，裁定如主文。
中    華    民    國    95    年    2     月    13    日
                  交通法庭審判長法  官  蘇 隆 惠
                                法  官  林 秀 鳳
                                法  官  林 瑞 斌
以上正本證明與原本無異。
不得再抗告。
                                書記官  陳 思 云
中    華    民    國    95    年    2     月    14    日


司法院資訊處製作；財團法人民間司法改革基金會備份。
